【裁判字號】    98,訴,1066
【裁判日期】    990323
【裁判案由】    毒品危害防制條例
【裁判全文】
臺灣桃園地方法院刑事判決              98年度訴字第1066號
公  訴  人  臺灣桃園地方法院檢察署檢察官
被      告  甲○○
選任辯護人  張百欣  律師
            蕭萬龍  律師
            陳志  律師
上列被告因違反毒品危害防制條例案件，經檢察官提起公訴（98
年度偵字第18179 號），本院判決如下：
    主  文
甲○○販賣第三級毒品，處有期徒刑伍年貳月。扣案如附表編號
二所示之毒品及編號三所示之物品均沒收之；未扣案因販賣第三
級毒品犯罪所得之財物新臺幣壹仟元沒收之，如全部或一部不能
沒收時，以其財產抵償之。又販賣第三級毒品，處有期徒刑伍年
貳月。扣案如附表編號一第一項所示之毒品及編號二所示之毒品
以及編號三所示之物品均沒收之；未扣案因販賣第三級毒品犯罪
所得之財物新臺幣壹仟元沒收之，如全部或一部不能沒收時，以
其財產抵償之。又販賣第三級毒品，處有期徒刑伍年貳月。扣案
如附表編號一第二項所示之毒品及編號二所示之毒品以及編號三
所示之物品均沒收；扣案如附表編號六所示金額中因販賣第三級
毒品犯罪所得之財物新臺幣壹仟元沒收之。應執行有期徒刑拾年
陸月。扣案如附表編號一及編號二所示之毒品，以及編號三所示
之物品均沒收之；扣案如附表編號六所示金額中因販賣第三級毒
品犯罪所得之財物新臺幣壹仟元沒收之。未扣案因販賣第三級毒
品犯罪所得之財物新臺幣貳仟元沒收之，如全部或一部不能沒收
時，以其財產抵償之。
甲○○其餘被訴柒次販賣第三級毒品愷他命予乙○○部分，均無
罪。
    事  實
一、甲○○明知愷他命係毒品危害防制條例所列管之第三級毒品
    ，不得非法販賣，竟基於販賣第三級毒品之犯意，以其所使
    用門號為0000000000號之行動電話作為販賣毒品之聯絡工具
    ，以愷他命每3 小包新臺幣（下同）1,000 元之代價，分別
    於98年8 月16日、98年8 月17日、98年8 月18日，在桃園縣
    中壢市○○○ 路201 巷口，各販賣第三級毒品愷他命3 小包
    予乙○○，並分別於98年8 月16日下午某時、17日晚間9 時
    許，在桃園縣中壢市○○○ 路201 巷口，分別交付愷他命3
    小包、2 小包予乙○○，並收受乙○○前後2 次各交付1,00
    0 元購買愷他命之價金（98年8 月17日此次交易，甲○○僅
    交付2 包愷他命予乙○○，尚欠1 包愷他命未交付），且於
    98 年8月18日下午3 時許，由丙○○下樓幫忙代為交付4 小
    包愷他命（包括98年8 月17日該次交易積欠乙○○之1 包愷
    他命及98年8 月18日此次交易之愷他命3 包）予乙○○（丙○○涉案部分由檢察官另案偵辦）。嗣因警接獲檢舉，且於
    98 年8月18日下午3 時30分許，在桃園縣中壢市○○街與榮
    民南路口，查獲乙○○，並扣得乙○○所有甫購自甲○○之
    愷他命4 小包（淨重2.4 公克），進而循線於桃園縣中壢市
    ○○○ 路201 巷口查獲甲○○，並當場扣得甲○○所有愷他
    命共12小包（淨重7.2 公克）及其所有供本件犯罪所用之黑
    色手機行動電話1 支（含門號0000000000號SIM 卡1 張），
    始悉上情。
二、案經桃園縣政府警察局中壢分局報告臺灣桃園地方法院檢察
    署檢察官偵查起訴。
    理  由
壹、有罪部分：
一、關於證據能力部分：
  (一)被告甲○○於警詢及98年8 月19日偵查中第1 次檢查官偵訊
    中所為之自白，並無證據證明係出於強暴、脅迫、利誘、詐
    欺、疲勞訊問、違法羈押或其他不正之方法，且與事實相符
    ，依刑事訴訟法第156 條第1 項規定，均得為證據。至被告
    抗辯其警詢筆錄係因受警察恐嚇，警察說渠不配合就要弄死
    渠云云，惟查，被告警詢筆錄之製作過程，自逮捕被告至製
    作筆錄期間，並未對被告有任何強暴、脅迫、利誘、詐欺等
    不正方法取得被告自白，且對被告之自白係採一問一答方式
    所製作，業經證人即製作筆錄之員警陳俊廷具結證述在卷（
    見本院卷第73頁），核與證人即逮捕被告之員警林瑞雄結證
    情節相符（見本院卷第76頁背面），亦與證人丙○○到庭證
    稱，沒有聽到任何警方人員說若渠等不配合警察，就要弄死
    渠等之證詞吻合（見本院卷第86頁），堪認被告於警詢之自
    白，並無有警察人員不正取供之情形，被告所辯，並無可採
    。
  (二)按被告以外之人於審判外之言詞或書面陳述，除法律有規定
    者外，不得作為證據，刑事訴訟法第159 條第1 項固有明文
    。然被告以外之人於司法警察調查中所為之陳述，與審判中
    不符時，其先前之陳述具有較可信之特別情況，且為證明犯
    罪事實存否所必要者，得為證據，同法第159 條之2 亦有明
    文。查本件證人乙○○雖於本院審理時供稱其於98年8 月16
    日有打電話給給被告甲○○，請被告幫伊購買愷他命，但否
    認當天有拿到愷他命云云，惟其於警詢時證稱最近3 次，其
    中1 次係於98年08月16日下午3 時許在中壢市○○○路201
    巷口前以1,000 元之價金向被告購買3 包愷他命（數量約1.
    8 公克）一節，其供述時點距上開交易時點僅2 日，記憶較
    清晰，且乙○○於警詢筆錄之供述內容，確係乙○○當時之
    回答，且伊確實於看過警詢筆錄之內容後才簽名，亦據證人
    乙○○到庭具結屬實（見本院卷第81頁），並經核其警詢證
    述之內容，亦與被告於警詢及檢察官98年8 月19日初訊時供
    述之情節以及證人丙○○於警詢中供述之內容相符，且無其
    他證據證明有何警察人員違法取供之客觀情況存在，佐以證
    人乙○○於檢察官98年9 月9 日訊問時及被告於檢察官98年
    9 月17日複訊時，前者改稱是託被告幫伊拿愷他命，被告應
    該沒有賺錢等語（見臺灣桃園地方法院檢察署98年度偵字第
    18179 號卷《下稱偵卷》第115 頁），後者改稱是乙○○託
    渠幫忙拿愷他命，每次都叫渠幫伊拿3 包（見偵卷第135 ）
    等語，其2 人之供述內容竟於警詢後未久，即紛紛改變說詞
    ，顯見證人乙○○於案發後其證言之內容已受不明因素所影
    響，其於偵查及本院審理中之證詞已受有污染，是以乙○○
    於警詢筆錄之供述，相較於乙○○於偵查及本院審理中之證
    述，其不一致之部分，具有較可信之特別情況，且為證明被
    告該次販賣第三級毒品愷他命犯罪事實存否所必要，揆諸前
    揭法條意旨，證人乙○○於警詢時所為之陳述，自得採為證
    據，合先敘明。又本件證人乙○○、丙○○於偵查中所為之
    證述，雖屬被告以外之人於審判外之陳述，惟經本院於審理
    中傳喚乙○○、丙○○到庭實施交互詰問，被告詰問權業已
    獲得保障，則依刑事訴訟法第159 條之1 第2 項之規定，亦
    得為證據。
  (三)次按，除前三條之情形及顯有不可信之情況外，從事業務之
    人於業務上或通常業務過程所須製作之紀錄文書、證明文書
    ，亦得為證據。刑事訴訟法第159 條之4 第2 款定有明文。
    本件卷附之行動電話雙向通聯紀錄，係電信公司人員於其業
    務上所須製作之紀錄文書，並無顯有不可信之情況，亦得為
    證據。
  (四)公訴人所提出經本院據以認定事實之各項公務員職務上所製
    作之文書證據，亦無顯有不可信情況之情形，依刑事訴訟法
    第159 條之4 第1 款之規定，亦應認有證據能力。
  (五)又本件公訴人所提出經本院據以認定事實之所有證據方法（
    包含證人之證述與文書證據、物證等證據方法），並無證據
    證明係公務員違背法定程序所取得，併予敘明。
二、訊據被告固不否認於98年8 月17日、18日於上開事實欄所載
    之時地，交付愷他命予乙○○2 次之事實，惟矢口否認有何
    販賣第三級毒品愷他命之犯行，辯稱：98年8 月16日當天渠
    在上班，並沒有販賣愷他命與乙○○，而98年8 月17日、18
    日於交付愷他命予乙○○2 次，係與乙○○合資購買愷他命
    云云，辯護人辯護意旨則以，販賣毒品之販賣行為係行為人
    基於營利之目的而販入或賣出毒品而言，販賣毒品者，其主
    觀上須有營利之意圖，且客觀上有販賣行為，即足構成，至
    於實際上是否已經獲利，則非所問。即於有償讓與他人之初
    ，係基於營利之意思，並著手實行，而因故無法高於購入之
    原價出售，最後不得不以原價或低於原價讓與他人時，仍屬
    販賣行為。必也始終無營利之意思，逕以原價或低於原價有
    償讓與他人，方難謂為販賣，而得以轉讓毒品罪論處。本件
    被告與證人乙○○係朋友，平時會相約外出，因被告與藥頭
    「小浩」較為熟識，較不因市場波動而需以較高價格購買毒
    品，是當乙○○委請被告代為購買毒品時，被告因不知轉讓
    毒品之重責而代為購買，惟被告並無何營利之意圖。又依刑
    事訴訟法第156 條第2 項規定被告之自白，不得作為有罪判
    決之惟一證據，仍應調查其他必要之證據，以查其是否與事
    實相符。被告於警詢之供述是否虛擬以應和員警，本待相關
    證據以為認定，尚無從以被告之警詢以為不利被告之惟一證
    明。且被告於警詢自承每賣1 包賺100 元，自98年2 月月至
    8 月共賺約20萬元至30萬元，以此計算則被告於短短不到6
    個月內至少需賣出2 千至3 千包愷他命，此與被告稱1 星期
    買1 次，1 次買30包，以此計算6 個月僅購入720 包，被告
    即便所購全數賣出，亦無可能賣出2 千至3 千包，被告所謂
    販賣毒品云云，實不無前後矛盾存在。又乙○○之筆錄於98
    年8 月18日下午5 時10分即開始製作，被告與之距離約4 至
    5 公尺，對乙○○供述之內容自有聽聞，被告於遭留置1 夜
    而於次日製作筆錄時，未求早日返家，誤信所謂販賣與轉讓
    僅差數月刑期，而配合警察之訊問，逕以被告與乙○○警詢
    之供述相符，即為有罪認定之依據，不免與事實扞格。請本
    院考量被告年輕識淺不知輕重，輕率決定為朋友購買毒品之
    動機，賜與從輕之量處，以利被告自新等語，為其辯護。惟
    查：
  (一)上開事實欄所載事實，業據被告於警詢及偵查檢查官中98年
    8 月19日初訊時坦承不諱（見偵卷第13至15頁），且被告之
    自白具任意性乙節，亦據證人陳俊廷、林瑞雄、丙○○結證
    屬實，上開被告之自白內容，核與證人乙○○於警詢及偵查
    中證述之情節相符（見偵卷第25至29頁、第116 頁），其2
    人證述之交易時間，復與被告使用之行動電話門號00000000
    00號與乙○○使用之行動電話門號0000000000號，分別於98
    年8 月16日晚間8 時54分44秒至55秒、同日晚間9 時2 分4
    秒至13秒、98年8 月17日下午4 時26分8 秒至34 秒 、同日
    下午5 時6 分19秒至39秒、同日晚間8 時50分29秒至47秒、
    98年8 月18日下午3 時23分50秒至24分22秒、同日下午3 時
    34分22秒至36秒通話之雙向通聯紀錄亦相合致（見偵卷第78
    頁背面、第79頁、第79頁背面），且就關於被告於98年8 月
    17日、18日販賣第三級毒品愷他命予乙○○部分，亦與證人
    乙○○於本院審理時具結證稱，伊分別於98年8 月17日、18
    日自被告取得愷他命2 小包、4 小包，價格都是3 包1,000
    元，伊都是使用門號0000000000 號 之行動電話撥打被告使
    用之行動電話門號0000000000號，與被告聯絡要拿愷他命事
    宜，伊只知道伊拿1,000 元請被告拿愷他命，而不知道此乃
    屬於向被告購買或是與被告合資購買等語之情節相符（見本
    院卷第78頁背面、第79頁背面、第80頁、第80頁背面），而
    關於被告於98年8 月18日販賣第三級毒品愷他命予乙○○部
    分，並據證人丙○○於偵查中及本院審理時結證屬實（見偵
    卷第124 至125 頁、本院卷第84頁背面頁），更有被告販賣
    予乙○○之第三級毒品愷他命4 小包扣案可稽（見偵卷第38
    頁扣押物品目錄表及第212 頁台灣檢驗科技股份有限公司濫
    用藥物檢驗報告），被告上開販賣第三級毒品愷他命予乙○○3 次之犯行，堪可認定。
  (二)次查，愷他命係屬違禁物品，而查緝甚嚴，對於販賣愷他命
    者尤須科以重度刑責，販賣愷他命既係違法行為，當非可公
    然為之，亦無公定價格，且分裝容易，每包份量亦可增減，
    而每次買賣之價量，亦可能隨時依雙方關係深淺、資力、需
    求量及對行情之認知、來源是否充裕、品質是否較佳、查緝
    是否嚴謹、購買者被查獲時供述購買對象之可能風險之評估
    等情形，而異其標準，非可一概而論；又購買毒品者通常亦
    無法探知販毒者賺取利潤幾何，是販賣毒品之利得，除被告
    坦承犯行或價量俱臻明確外，委難察得實情。倘被告始終不
    願供出利得若干，或片面供述不實之取得毒品價格，即無從
    以販賣罪名相繩，又豈是事理之平。本件被告前於警詢中，
    已坦承渠販賣愷他命予乙○○每3 小包1,000 元，而每小包
    可獲利100 元，且偵查中檢察官第1 次訊問時，亦坦承乙○○等人要付更多錢才能向渠取得愷他命，是因為渠自己也有
    賺一些（見偵卷第14頁、第58頁），而證人乙○○即使知悉
    被告取得愷他命之來源為綽號「小浩」之人，而且縱使乙○○向「小浩」購買愷他命時亦為每3 小包1,000 元，惟乙○○並無磅秤，既無從知悉被告買進之包裝、重量及價格，且
    亦難以分辨自「小浩」與自被告所購之愷他命重量是否相同
    ，更無從計算而知悉被告實際受有何利得，是以證人乙○○
    於偵查中及本院審理中證稱，被告應該沒有賺錢、伊覺得自
    「小浩」與被告所購之愷他命的量應該差不多等語，均係證
    人臆測之詞，要無可採。且販賣第三級毒品愷他命為最低本
    刑5 年以上有期徒刑之罪，苟非確有利益可圖，衡情被告應
    無甘冒5 年以上有期徒刑之重典，鋌而走險之理，足見被告
    主觀上具有營利之意圖，至為灼然。辯護意旨指被告主觀上
    未有營利之意圖，乃係維護被告之詞，並無足採。至辯護意
    旨指被告於警詢中供稱自98年2 月至8 月販賣愷他命共賺約
    20 萬 元至30萬元，與其稱向「小浩」1 星期買1 次，1 次
    買30 包 ，兩者間有所矛盾云云，然查，不論被告歷來販賣
    愷他命獲利之高低如何，亦不問被告歷來向「小浩」購入愷
    他命之數量多寡，被告上開對已不利陳述固有矛盾部分，惟
    均不影響本件被告購入愷他命販賣予乙○○事實之認定，且
    被告於他案究竟因販賣愷他命實際受有何利得，因非本件起
    訴之範圍，本院無從審理予以深究。
  (三)被告雖於偵查中98年9 月17日檢察官第2 次訊問時及本院審
    理中，始翻異前詞，而否認有何販賣愷他命予乙○○犯行，
    渠與辯護意旨均辯稱，渠交付愷他命予乙○○，係因與乙○○合資購買愷他命之故，並非販賣愷他命予乙○○云云。惟
    查，證人乙○○為警臨檢、盤查而遭查獲後供稱，伊於98年
    8 月18日下午3 時30分在中壢市○○街與榮民南路口前，為
    警臨檢並當場扣得剛向綽號「小P 」之男子以1,000 元代價
    所購買的愷他命4 包（含袋淨重2.4 公克），伊平常要向「
    小P 」購買愷他命是以撥打行動電話0000000000聯絡「小P
    」，告知所要購買愷他命之金額數量後，「小P 」再指示地
    點交易，伊只知「小P 」年約26至30歲左右，最近3 次是於
    98年8 月16日下午3 時許在中壢市○○○路201 巷口前以1,
    000 元之償金向「小P 」購買3 包愷他命（數量約1.8 公克
    ），第二次是於98年8 月17日晚間8 時許也是在中壢巿後察
    二路201 巷口前以1,000 元之價金向「小P 」購冒3 包愷他
    命（數量約1.8 公克），第三次是於98年8 月18日下午3 時
    許，在中壢市○○○路201 巷口前，以1,000 元之價金向「
    小P 」購買4 包愷他命（數量約2.4 公克）。警方於98年8
    月18日下午4 時許在中壢市○○○路201 巷口前查獲持有愷
    他命之男子甲○○即是「小P 」。以前都是「小P 」本人與
    伊交易，只有今天是請他的朋友（即丙○○）伊不認識的人
    與伊交易。伊是先將1,000 元交給丙○○後他馬上將手中之
    愷他命給伊（見偵卷第25至28頁）。是以，證人乙○○既於
    被查獲時，僅知被告大約年紀，尚不知被告之真實姓名，顯
    見伊與被告間並無何交情可言，被告倘非為營利而販賣愷他
    命，即無為不相干之人甘冒轉讓第三級毒品刑責之必要。又
    乙○○取得愷他命的方式既係先撥電話予被告，告知所欲購
    買的數量後，到被告指定的地點交易，以最後1 次交易為例
    ，乙○○係與伊素不相識而為被告所託代為交付之丙○○，
    一手交付金錢、一手交付毒品，並乙○○並未過問所取得愷
    他命係取自伊與何人所合資購買，亦未詢問丙○○此次合資
    之金額、購得數量以及核對所分得數量是否正確，則乙○○
    與被告實乃現金交易，銀貨兩訖之方式，而非合資購買毒品
    甚明。又證人乙○○於審理中證述：伊係於98年5 月間，大
    家出去玩時，經朋友介紹始認識被告，並因而知道被告有管
    道可以取得愷他命，伊分別於98年8 月17日、18 日 自被告
    取得愷他命2 小包、4 小包，價格都是3 包1,000 元，伊都
    是使用門號0000000000號之行動電話撥打被告使用之行動電
    話門號0000000000號，與被告聯絡要拿愷他命事宜，伊只知
    道伊拿1,000 元請被告拿愷他命，而不知道此種情形是屬於
    向被告購買愷他命，還是和被告合資購買愷他命，製作警詢
    筆錄時，伊確實跟警察說，伊的愷他命是向被告購買的，警
    詢筆錄是伊都看過之後才簽名，且其內容確實是伊當時的回
    答等語（見本院卷第78頁背面、第79頁背面、第80頁、第80
    頁背面、第81頁），與上開警詢筆錄之內容並無何扞格之處
    。是以，被告係販賣第三級毒品愷他命予乙○○，而非與乙○○合資購買愷他命之事實，堪予認定，被告與辯護意旨猶
    以前詞置辯，洵難採信。
  (四)被告在98年8 月16日、17日、18日以1,000 元3 包代價，販
    賣愷他命予乙○○3 次，業據被告於警詢及偵查中98年8 月
    19日檢察官第1 次訊問時自白在卷（見偵卷第14至15頁、第
    57至58頁），核與證人乙○○於警詢中之證述相符，而被告
    與乙○○於98年8 月16日為交易愷他命而以行動電話相互聯
    絡乙節，復有當日被告使用之行動電話門號0000000000號與
    乙○○使用之行動電話門號0000000000號之雙向通聯紀錄附
    卷可參（見偵卷第78頁背面），則證人乙○○於本院審理中
    證稱：伊於98年8 月16日固有打電話給被告拿愷他命，但是
    沒有拿到愷他命云云，顯係迴護被告之詞，應無足採。
  (五)另卷附之尿液檢驗報告，固得證明被告有施用愷他命之事實
    ，惟並無得解免被告上開3 次販賣愷他命予乙○○之罪責。
  (六)綜上，被告及辯護意旨前揭辯解，尚不足採。本件事證明確
    ，應依法論科。
三、論罪科刑部分：
  (一)查被告甲○○行為後，毒品危害防制條例第4 條業於98年5
    月20日修正公布，並於98年11月20日施行。據此，本案應依
    刑法第2 條第1 項「按行為後法律有變更者，適用行為時之
    法律，但行為後之法律有利於行為人者，適用最有利於行為
    人之法律」之規定，依「從舊從輕」原則而為比較。查：被
    告甲○○於98年8 月16日、17日、18日3 次販賣愷他命予乙○○之行為，其行為時之毒品危害防制條例第4 條第3 項規
    定：「製造、運輸、販賣第三級毒品者，處5 年以上有期徒
    刑，得併科新臺幣5 百萬元以下罰金。」，修正後則規定：
    「製造、運輸、販賣第三級毒品者，處5 年以上有期徒刑，
    得併科新臺幣7 百萬元以下罰金。」，是毒品危害防制條例
    第4 條第3 項修正後，得併科之罰金刑已有提高，經綜其全
    部罪刑而為比較之結果，應以修正前之毒品危害防制條例規
    定對被告甲○○較為有利。是本件被告甲○○所犯3 次販賣
    第三級毒品之犯行，應適用修正前之毒品危害防制條例規定
    論處。
  (二)按愷他命（俗稱Ｋ他命）為毒品危害防制條例第2 條第2 項
    第3 款所規定之第三級毒品，依法不得販賣，是核被告甲○○於上揭時地，販賣第三級毒品愷他命予乙○○所為係犯修
    正前毒品危害防制條例第4 條第3 項之販賣第三級毒品罪。
    被告上開3 次販賣愷他命予乙○○之行為，係分別起意，犯
    意各別，行為互殊，應予分論併罰。
  (三)次按，犯第四條至第八條之罪於偵查及審判中均自白者，減
    輕其刑。修正後毒品危害防制條例第17條第2 項固定有明文
    。又所謂自白犯罪，只須自白犯罪之社會事實即可，仍可抗
    辯該行為事實不成立犯罪，亦可不表示願意接受刑罰（臺灣
    高等法院暨所屬法院91年11月6 日91年法律座談會刑事類提
    案第34號研討結果參照）。惟本件被告甲○○被查獲後，於
    警詢、偵查及審理中，就渠98年8 月17日、18日所犯之情節
    ，固均承認於上開時地交付毒品予乙○○，惟均矢口否認有
    何犯賣愷他命之犯行，更辯稱渠係與乙○○合資，渠主觀上
    並無販賣愷他命犯罪之故意，然參照前揭實務見解，其自白
    之社會事實僅止於交付行為部分，並未包括販賣行為部分，
    應認被告甲○○上開就渠98年8 月17日、18日所犯之陳述，
    並不構成毒品危害防制條例第17條第2 項之自白，而無減輕
    其刑之適用，併予敘明。
  (四)爰審酌被告甲○○並無前案紀錄，年紀尚輕，竟不以正當職
    業謀生，明知愷他命係列管毒品，為國法所厲禁，並經政府
    、媒體、教育機構廣為宣導，乃竟漠視法令禁制，而販賣第
    三級級毒品愷他命牟利，助長施用毒品惡習，並足以使購買
    施用者導致精神障礙與性格異常，甚至造成生命健康受損之
    成癮性及危險性，不僅戕害國人身體健康，且危害社會安全
    ，而染上毒癮者為索得吸毒之資，甚至甘冒竊盜、搶奪及強
    盜等財產犯罪之風險，又本件渠所販賣之愷他命數量，兼衡
    被告甲○○犯後一再矯詞意圖卸免刑責，未見絲毫悔意，犯
    後態度不佳，併考量其等犯罪之動機、目的、手段、素行、
    生活狀況、智識程度等一切情狀，分別量處如主文所示之刑
    ，並定其應執行之刑，以示懲儆。
  (五)沒收部分：
    1.按毒品危害防制條例第18條第1 項前段之規定，應予沒收
      銷燬之毒品，以經查獲之第一、二級毒品為限。又毒品依
      其成癮性、濫用性及對社會危害性，共分為四級，上開條
      例並就製造、運輸、販賣、意圖販賣而持有、以非法方法
      使人施用、引誘他人施用及轉讓不同等級之毒品等行為，
      分別定其處罰。鑑於第三、四級毒品均係管制藥品，特於
      同條例第11條之1 明定無正當理由，不得擅自持有；第18
      條第1 項後段復規定查獲之第三、四級毒品，無正當理由
      而擅自持有者，沒入銷燬之。從而，依同條例第18條第1
      項後段應沒入銷燬之毒品，專指查獲施用或持有之第三、
      四級毒品而言；倘係查獲製造、運輸、販賣、意圖販賣而
      持有、以非法方法使人施用、引誘他人施用或轉讓第三、
      四級毒品，既屬同條例相關法條明文規定處罰之犯罪行為
      ，即非該條項應依行政程式沒入銷燬之範圍。又同條例第
      19條第1 項所定「供犯罪所用或因犯罪所得之物」，係指
      犯第4 條至第9 條、第12條、第13條或第14條第1 項、第
      2 項之罪所用或所得之物，不包括毒品本身在內，是尚不
      得援用此項規定為第三、四級毒品之沒收依據。再同條例
      對於查獲之製造、運輸、販賣、意圖販賣而持有、以非法
      方法使人施用、引誘他人施用及轉讓第三、四級毒品之沒
      收，並無特別規定，如其行為已構成犯罪，則該毒品即屬
      不受法律保護之違禁物，應回歸刑法之適用，依刑法第38
      條第1 項第1 款之規定沒收之，始為適法（最高法院95年
      度台上字第911 號、96年度臺上字第884 號判決參照）。
      本件扣案如附表所示編號一之乙○○所有之第三級毒品愷
      他命4 包（淨重2.4 公克），以及如附表所示編號二之甲○○所有之第三級毒品愷他命12包（淨重7.2 公克），均
      係違禁物，且包裝袋與毒品愷他命無從析離，應併依刑法
      第38條第1 項第1 款之規定諭知沒收。另扣案如附表所示
      編號三之甲○○所有之行動電話1 支（黑色手機，含0000
      000000號SIM 卡1 張），係供本件販賣第三級毒品之聯絡
      使用，應依依毒品危害防制條例第19條第1 項規定沒收之
      。又扣案如附表編號六所示金額中因販賣第三級毒品犯罪
      所得之財物1,000 元應依毒品危害防制條例第19條第1 項
      規定宣告沒收之。
    2.又本件被告甲○○於98年8 月16日、17日販賣第三級毒品
      愷他命向乙○○所收取之對價各1,000 元，為其販賣第三
      級毒品愷他命之犯罪所得，且屬被告所有，雖未扣案，仍
      應依毒品危害防制條例第19條第1 項規定宣告沒收，且因
      上開金額並未扣案，並諭知如全部或一部不能沒收時，以
      其財產抵償之。
    3.另扣案如附表所示編號四之甲○○所有之行動電話1 支（
      銀色含0000000000號SIM 卡1 張）、如附表所示編號五丙○○所有之現金22,300元，及扣案如附表編號六所示金額
      中扣除因販賣第三級毒品犯罪所得之財物1,000 元外，其
      餘額300 元部分，均並無積極證據證明係被告甲○○所有
      供犯本案販賣第3 級毒品罪使用之物或有供犯本件販賣第
      三級毒品罪所用之物或因犯罪所得之財物，又均非違禁物
      ，本院即不得併予宣告沒收，均附此敘明。
貳、無罪部分：
一、公訴意旨另以：被告甲○○明知愷他命係毒品危害防制條例
    所列管之第三級毒品，不得非法持有、販賣，竟基於販賣第
    三級毒品之犯意，以其所使用門號為0000000000號之行動電
    話作為販賣毒品之聯絡工具，自98年5 月間某日起至98年8
    月15日止不詳時間，均在桃園縣中壢市○○○ 路201 巷口前
    ，以1,000 元之代價，分別販賣第三級毒品愷他命共7 次，
    每次3 小包予乙○○。因認被告甲○○上開所為均涉犯毒品
    危害防制條例第4 條第3 項之販賣第三級毒品罪嫌云云。
二、公訴人認被告甲○○涉有上揭罪嫌，無非係以證人乙○○於
    警詢及偵查中之證述，資為論據。
三、按犯罪事實應依證據認定之，無證據不得認定犯罪事實；又
    不能證明被告犯罪者，即應諭知無罪之判決，刑事訴訟法第
    154 條第2 項、第301 條第1 項分別定有明文。次按認定不
    利於被告之事實，須依積極證據，苟積極證據不足為不利於
    被告事實之認定時，即應為有利於被告之認定，更不必有何
    有利之證據。又認定犯罪事實所憑之證據，雖不以直接證據
    為限，間接證據亦包括在內，然而無論直接或間接證據，其
    為訴訟上之證明，須達於通常一般人均不致有所懷疑，而得
    確信其為真實之程度，始得據為有罪之認定。再施用毒品者
    所稱其向某人買受毒品之指證，不得作為有罪判決之唯一證
    據，仍須調查其他必要之證據，資以補強其指證之真實性，
    始為適法。又關於毒品施用者其所稱向某人購買毒品之供述
    ，必須補強證據佐證，係指毒品購買者之供述縱使並無瑕疵
    ，仍須補強證據佐證而言，以擔保其供述之真實性。該所謂
    補強證據，必須與該施用毒品者關於相關毒品交易之供述，
    具有相當程度之關連性，因該補強證據之佐證，足使一般人
    對於施用毒品之供述無合理之懷疑存在，而得確信其為真實
    ，始足當之。若毒品購買者之供述證據，本身已有重大瑕疵
    ，依嚴格證明之法則，已無法憑為確有販賣毒品行為之認定
    時，因毒品施用者其所稱向某人購買毒品之供述前提事實已
    有合理之懷疑存在，論理上自無再論補強證據之必要，其理
    甚明，最高法院30年上字第816 號、76年臺上字第4986號、
    96年度臺上字第351 號判例意旨可資參照。
四、訊據被告甲○○堅詞否認有何於上開時日販賣第三級毒品予
    乙○○之犯行，辯稱：渠有施用愷他命，渠並未販賣愷他命
    ，是與朋友合資購買愷他命。渠自98年初農曆過完年後跟乙○○合買毒品大約十次上下，十次是渠大概想的數字，詳細
    時間渠沒有印象了，渠沒有販賣愷他命給乙○○，98年5 月
    間至8 月間也沒有交付愷他命給乙○○。渠跟乙○○等一群
    朋友一起去唱歌的時候，有和乙○○合資購買兩、三次，乙○○拿錢給渠，叫渠去買愷他命的情況大約有四、五次等語
    。
五、經查：上開本件被告甲○○有罪部分之販賣3 次愷他命予乙○○之事實，固據證人乙○○於警詢、偵查及本院審理中證
    述明確，其前後供述與內容大致一致，惟證人乙○○就被告
    上開3 次有罪犯行以外，究係向被告購買幾次愷他命部分，
    證人乙○○先於警詢中稱約10幾次（見偵卷第26頁），復於
    偵查中證稱至少10次，從第1 次是98年5 月中開始，伊約每
    2 、3 星期向被告拿1 次愷他命（見偵卷第116 頁），再於
    本院審理中證稱跟被告拿過5 、6 次愷他命（見本院卷第79
    頁、83頁），則其先後供述不一，是否可信，非無可疑。然
    除上開被告有罪部分外，其餘被告犯行亦無何補強證據存在
    ，且被告甲○○所辯與乙○○係合資購買，與證人乙○○所
    稱係其向被告購買之型態本即不同，尚不得將被告上開陳述
    採為上開證人乙○○證詞之補強證據，然除此一證詞外，復
    無其他積極證據足證被告於上開有罪之3 次販賣愷他命犯行
    外，尚有何販賣愷他命之犯行可言。
六、此外，本院復查無其他積極證據足認被告甲○○確有公訴意
    旨所指自98年5 月間某日起至98年8 月15日止不詳時間，分
    別販賣第三級毒品愷他命共7 次，每次3 小包予乙○○之犯
    行，則就此部分之犯行，自屬無法證明，揆之前揭說明，自
    應就此部分均為被告甲○○無罪之諭知。
據上論斷，應依刑事訴訟法第299 條第1 項前段、第301 條第1
項，修正前毒品危害防制條例第4 條第3 項，毒品危害防制條例
第19條第1 項，刑法第11條、第2 條第1 項前段、第38條第1 項
第1 款、第51條第5 款，判決如主文。
本案經檢察官李安蕣到庭執行職務。
中    華    民    國    99    年    3    月    23    日
          刑事第九庭    審判長法  官  吳為平
                              法  官  蘇琬能
                              法  官  黃立昌
附表：本件扣案物品一覽表
┌─┬───────────────────────┬─────────────────┬────┐
│編│扣押物品名稱                                  │數量                              │所有人  │
│號│                                              │                                  │        │
├─┼───────────────────────┼─────────────────┼────┤
│一│愷他命肆包，包含：                            │肆包共淨重貳點肆公克，包括：      │乙○○  │
│  │第一項：被告98年8 月17日所販賣之愷他命壹包。  │第一項：壹包淨重零點陸公克。      │        │
│  │第二項：被告98年8 月18日所販賣之愷他命參包。  │第二項：參包共淨重壹點捌公克。    │        │
├─┼───────────────────────┼─────────────────┼────┤
│二│愷他命拾貳包                                  │淨重柒點貳公克                    │甲○○  │
├─┼───────────────────────┼─────────────────┼────┤
│三│行動電話（黑色含0000000000號SIM 卡1 張）      │1支                               │甲○○  │
│  │                                              │                                  │        │
├─┼───────────────────────┼─────────────────┼────┤
│四│行動電話（銀色含0000000000號SIM 卡1 張）      │1支                               │甲○○  │
│  │                                              │                                  │        │
├─┼───────────────────────┼─────────────────┼────┤
│五│現金22,300元                                  │                                  │丙○○  │
├─┼───────────────────────┼─────────────────┼────┤
│六│現金1,300元                                   │                                  │甲○○  │
└─┴───────────────────────┴─────────────────┴────┘
以上正本證明與原本無異。
如不服本判決應於收受判決後10日內向本院提出上訴書狀，並應
敘述具體理由。其未敘述上訴理由者，應於上訴期間屆滿後20日
內向本院補提理由書(均須按他造當事人之人數附繕本)「切勿逕
送上級法院」。
                              書記官  張懿昀
中    華    民    國    99    年    3     月    24    日
附錄論罪科刑法條：
修正前毒品危害防制條例第4條
製造、運輸、販賣第一級毒品者，處死刑或無期徒刑；處無期徒
刑者，得併科新臺幣一千萬元以下罰金。
製造、運輸、販賣第二級毒品者，處無期徒刑或七年以上有期徒
刑，得併科新臺幣七百萬元以下罰金。
製造、運輸、販賣第三級毒品者，處五年以上有期徒刑，得併科
新臺幣五百萬元以下罰金。
製造、運輸、販賣第四級毒品者，處三年以上十年以下有期徒刑
，得併科新臺幣三百萬元以下罰金。
製造、運輸、販賣專供製造或施用毒品之器具者，處一年以上七
年以下有期徒刑，得併科新臺幣一百萬元以下罰金。
前五項之未遂犯罰之。

司法院資訊處製作；財團法人民間司法改革基金會備份。
